臺灣臺南地方法院刑事判決
聲　請　人　臺灣臺南地方法院檢察署檢察官
被　　　告　甲○○
上列被告因幫助詐欺案件，經檢察官聲請簡易判決處刑（九十六
年度偵字第九０六五號），本院認為不宜以簡易判決處刑（九十
六年度簡字第二三六九號），改依通常程序審理並判決如下：
    主  文
本件免訴。
    理  由
一、本件聲請簡易判決處刑書意旨略以：詳如附件。
二、按案件曾經判決確定者，應諭知免訴之判決，刑事訴訟法第
    三百零二條第一款定有明文；又訴訟上所謂一事不再理之原
    則，關於實質上一罪或裁判上一罪，亦均有其適用（最高法
    院六十年度臺非字第七七號著有判例可參）。是以，對於已
    經提起公訴或自訴之同一案件，在同一法院重行起訴者，倘
    先行起訴或自訴部分，業經實體上之判決確定，則重行起訴
    部分，即應為免訴之判決。此項原則，不論實質上之一罪，
    或想像競合犯、牽連犯、連續犯等裁判上之一罪，其一部事
    實已經判決確定者，對於構成一罪之其他部分，均有其適用
    ，此乃因基於審判上不可分之關係，在審理事實之法院，對
    於全部犯罪事實，本應依法均予審判，故其判決確定之既判
    效力，自應及於全部之犯罪事實，若在最後審理事實法院宣
    示判決後，始行發生之事實，既非該法院所得審判，即為該
    案判決之既判力所不能及。是既判力對於時間效力之範圍，
    係以最後審理事實法院之宣示判決日為判斷之標準（最高法
    院八十二年度臺上字第三二七五號判決、八十四年度臺非字
    第二六五號判決及八十二年度第四次刑事庭會議決議意旨可
    資參照）。其次，按行為後法律有變更者，適用行為時之法
    律。但行為後之法律有利於行為人者，適用最有利於行為人
    之法律。修正後刑法第二條第一項定有明文。查刑法第五十
    六條連續犯之規定民國（下同）九十五年七月一日刑法修正
    施行後業已刪除，雖此非犯罪構成要件或刑度之變更，但因
    多次犯行是否可依連續犯論以一罪或數罪併罰，顯已影響行
    為人刑罰之法律效果，自屬法律有變更，而本案依照新法之
    規定，必須就行為人二次幫助犯行分論併罰，不若舊法得依
    連續犯之規定論以一罪，是依刑法第二條第一項前段之規定
    ，仍應適用行為人行為時之舊法論以連續犯較為有利。
三、經查：
  (一)被告甲○○曾基於幫助犯意，於民國（下同）九十五年間四
    月間某日，將其在華南銀行永康分行所開設之帳號0000
    00000000號帳戶存摺、印章、提款卡、密碼等物，
    提供予真實姓名年籍不詳自稱「王秋美」之人使用，嗣「王
    秋美」所屬集團成員基於為自己不法所有之意圖，於同年月
    二十三日十一時三十分許，向黃鬧枝恐嚇稱伊兒子在其手中
    ，黃鬧枝因而心生畏懼，遂依指示匯款新臺幣（下同）二萬
    五千元至被告前開華南銀行帳戶。而被告前開犯行，經臺灣
    臺南地方法院檢察署檢察官以九十五年度偵字第一０二四八
    號聲請簡易判決處刑，本院受理後認被告係犯刑法第三十條
    第一項前段、第三百四十六條第一項之幫助恐嚇取財罪，而
    於九十五年九月七日以九十五年度簡字第二七五六號判決判
    處有期徒刑三月，於九十五年十月十一日判決確定等情，業
    經本院調閱前開案卷查核屬實，並有臺灣高等法院被告前案
    紀錄表各一份附卷可證。
  (二)其次，查本件被告再於九十五年三月間或之前某日，將其所
    開設之中華郵政公司臺南七股郵局帳戶帳號000000－
    0號之存摺、提款卡、印章及密碼，出售予真實姓名年籍不
    詳之人其所屬之詐欺集團使用，嗣該詐欺集團成員於九十五
    年三月間，向乙○○佯稱中獎需先繳納稅金，致乙○○陷於
    錯誤，於同年月十三日下午一時四十七分及十六日下午一時
    四十一分許匯款至被告前開郵局帳戶之犯行，經聲請人偵查
    後亦認被告前開所為係犯刑法第三十條第一項前段、第三百
    三十九條第一項之幫助詐欺取財罪而聲請簡易判決處刑（詳
    如附件）。
  (三)然查被告所涉犯本件幫助詐欺取財與前開經判決確定之幫助
    恐嚇取財犯行，二者均係以提供金融帳戶之犯罪方式，交付
    帳戶時間僅相隔不到一月，正犯利用金融帳戶實施犯罪之時
    間亦相近。至按幫助犯之成立，行為人主觀上須有幫助故意
    ，客觀上須有幫助行為，並係從屬於正犯而無獨立性。本件
    被告固得預見取得其前開「華南銀行」、「郵局」之帳戶資
    料之人，可能以之為詐欺取財或恐嚇取財之犯罪工具，而仍
    提供上開金融帳戶予之使用，已如前述，惟被告對於取得其
    前開帳戶資料之人與其所屬集團之詐騙計畫、行騙手法、成
    員間之行為分擔、時間地點、犯罪次數等情，既係其用以詐
    騙社會大眾而使一般人陷於錯誤之方式，自具有高度隱密性
    ，終究非外界所能窺知，被告僅係提供帳戶予之使用，顯難
    期待其竟能有超越一般常人之認識，而知悉集團究係採用恐
    嚇取財或詐欺取財之方式為犯罪。易言之，被告先後二次提
    供金融帳戶資料之時間相近、原因及行為態樣相同，應係基
    於同一概括犯意為之，而有修正施行前刑法第五十六條連續
    犯之裁判上一罪關係。從而，本案應為本院九十五年度簡字
    第二七五六號確定判決之既判力效力所及，依照首開說明，
    本件爰不經言詞辯論，逕為諭知免訴之判決。
四、據上論斷，應依刑事訴訟法第四百五十二條、第三百零二條
    第一款、第三百零七條判決如主文。
中　　華　　民　　國　　96　　年　　11　　月　　30　　日
                刑事庭第十一庭    審判長法   官  陳威龍
                                        法   官  吳坤芳
                                        法   官  黃欣怡
以上正本證明與原本無異。
如不服本判決，應於判決送達後10日內，向本院提出上訴狀。
        　　　　　　　　　　　　　　　　書記官　陳怡吟
中　　華　　民　　國　　96　　年　　11　　月　　30　　日
